【裁判字號】    97,簡上,451
【裁判日期】    980123
【裁判案由】    賭博
【裁判全文】
臺灣臺南地方法院刑事判決             97年度簡上字第451號
上  訴  人  臺灣臺南地方法院檢察署檢察官
被      告  甲○○
                    住臺南縣鹽水鎮○○路27號
上列上訴人因被告賭博案件，不服本院97年度簡字第2510號中華
民國97年9月8日第一審判決（聲請簡易判決處刑案號：97年度營
偵字第1351號），提起上訴，本院管轄之第二審合議庭判決如下
：
    主  文
上訴駁回。
    事實及理由
一、本件經審理結果，認第一審判決之認事用法均無違誤，量刑
    亦屬妥適，應予維持，並引用其判決書之事實、證據及理由
    （如附件）。
二、公訴人所提出之證據資料及方法，業經本院於98年1 月14日
    公開審理之始，經合議庭評議後當庭宣示具有證據能力並載
    明於審判筆錄（見院卷頁27）。
三、檢察官上訴意旨略以：
  (一)刑法第268 條之規定，係以「意圖營利」為要件，而非以獲
    得利益為要件，屬於行為犯，而非結果犯。只要行為人有營
    利之意圖即可構成，不以必然獲得利益為要件。原審認被告
    擺設電子遊戲機具所得之利益，係利用電子遊戲機不確定之
    輸贏機率，與不特定之賭客對賭所得之利益，並非提供場所
    予不特定人或聚集不特定多數人賭博之對價，尚難認被告有
    藉提供場所予不特定人或聚集不特定多數人賭博取得利益之
    意圖。自不符合刑法第268 條「意圖營利」之構成要件。顯
    已不當解釋法律，將主觀之「意圖營利」解釋為客觀之「獲
    得利益」，將行為犯轉換為結果犯，顯有違誤。
  (二)其次，擺設大量電玩不同於一時性之聚眾賭博如年節之聚賭
    ，於樹下、廟前即可邀呼村里、來往行人聚賭，所費成本不
    多。於公共得出入之商店長時間擺設賭博性電玩，需要負擔
    租店及購置並維護賭博性電玩費用，僱請員工之薪資等等大
    量開銷，本質上具有大量成本，何況要違法營業，還需要承
    擔司法機關之取締查緝及地方不法份子要脅分贓之風險開銷
    ，所費不貲，若無龐大財力，賺取暴利之強烈企圖心，不可
    能投入賭博性電玩之經營。擺設賭博性電玩並非慈善事業，
    也不是非營利事業組織之公益團體，若無「營利之意圖」，
    如何解釋經營者投入鉅資以期長期營運之事實？再者賭博性
    電玩的經營依目前法制既屬非法，若經營者其無確信獲利之
    可能及據此獲利之目的及預期獲利之結果，何以在檢警長期
    查緝之風險下，仍有大量賭博性電玩之存在並且歷久不衰？
    顯示賭博性電玩之經營具有高獲利是一個公認的社會事實，
    刑事訴訟法第157 條規定公眾週知之事實無須舉證。司法不
    應漠視社會之普遍現象而迴避不論。
  (三)又「供給賭博場所」，乃指以一定之房屋或其他處所供給他
    人作為賭博之場所。查電子遊戲機之程式於設計之初即已隱
    含該遊戲機具有較高獲勝機率，此從經營者必須花費資金購
    買或租用遊戲機臺，並提供場所擺放而仍能獲利可明，是該
    等以擺設電子遊機提供賭博場所之行為，亦顯然同時具有營
    利之意圖；且行為人一方面意圖營利供給賭博場所，另一方
    面當然亦可親自下海與賭客對賭而涉犯刑法第266條第1項之
    賭博罪，理論上2 者概念未有任何矛盾衝突。何況實務上對
    經營六合彩、樂透彩簽賭站之人，不論有無抽取固定成數之
    頭錢，凡有與顧客「對賭」而自負輸贏者，向來均認為除成
    立「聚眾賭博罪」外，仍有成立「供給賭博場所罪」及「聚
    眾賭博罪」，3 罪並依想像競合規定從一重處斷。另社會事
    實中，聚眾賭博所圖者係大量輸贏中獲取之暴利，至於抽頭
    ，僅屬營頭小利。職業賭場之聚賭，賭博性電玩之經營亦然
    ，刑法第268 條之「意圖營利」規定，若將之解釋成只適用
    於獲取小利之抽頭者或提供場地之人，將使賭博生態中，惡
    性大小之輕重顛倒，與社會價值輕重顛倒之法律解釋，非適
    當之法律解釋。
  (四)本件現場所查獲賭博性電玩多達10台（含電腦IC板10片）、
    賭資4800元，非屬於小型賭博性電子遊戲機店，被告經營時
    間迄查獲為止，亦為時甚久，被告甲○○與另案被告謝曾品
    經營當有營利之意圖及營利之事實，而屬職業性、營業性之
    行為，否則被告甲○○、謝曾品何以甘冒屢次遭查獲之風險
    及處罰結果而停止營業？顯見該經營電子遊戲場業供人賭博
    一情，有經濟上之利益，則何以不論以營利亦有判決理由之
    矛盾。末酌以臺灣高等法院所屬法院96年法律座談會意見及
    臺灣高等法院95年度上易字第702 號、第1056號等判決及臺
    灣高等法院臺中分院96年度上易字第200號、第719號、第
    3922號等判決之見解，本件被告所為，尚應繩以刑法第268
    條之罪，原審漏未審酌，亦難謂妥適。
四、上訴人以被告主觀上有營利意圖，而供給賭博場所或聚眾賭
    博，認被告構成刑法第268條之罪，惟查：
  (一)按「意圖營利，供給賭博場所或聚眾賭博者，處三年以下有
    期徒刑，得併科三千元以下罰金。」刑法第268 條定有明文
    。本條之意圖營利供給賭場罪及意圖營利聚眾賭博罪，係對
    「提供賭博場所供人賭博、聚集眾人為賭」藉以營利等賭博
    媒介行為，所設之處罰規定。如係參與賭博財物之行為，因
    其賭博場所之不同，及行為人是否有以賭博為常業之情形不
    同，其非難性各異，法律則依據其賭博行為之態樣，分別在
    社會秩序維護法第84條、刑法第266 條（普通賭博罪），對
    參與賭博財物之行為人設有行政罰或刑罰等不同之處罰規定
    。易言之，刑法第268 條所規定之圖利供給賭場或聚眾賭博
    罪，行為人所圖得之利益，即係「提供賭博場所或聚眾賭博
    」之直接對價，其利益之圖得，具有「必然性」。至於賭博
    之財物輸贏，繫於射倖性質，並非刑法第268 條所規定之「
    意圖營利」，尚難以參與賭博之行為人，主觀上有參與賭博
    贏取財物之意圖，客觀上並有提供場所供賭博財物或聚眾賭
    博之行為，即認其行為已該當於刑法第268 條之圖利供給賭
    場罪或圖利聚眾賭博之犯罪構成要件。又所謂營利意圖者，
    固不以客觀上實際獲得利益為必要，但必以行為人主觀上有
    以提供賭博場所或聚眾賭博而獲取必然性利益之意欲始足以
    構成。原審以被告擺設電子遊戲機並非出於抽取一定利益之
    意圖，而係單純與顧客對賭，認被告不構成刑法第268 條之
    罪，適用法律尚無不妥，上訴人認原審將主觀之營利意圖解
    釋為客觀之獲得利益要件云云，自有誤會。
  (二)上訴人另以電子遊戲機程式設計上即具有較高獲勝機率予機
    器持有者，從而擺設電子遊戲機之行為人主觀上自有藉此以
    營利之意圖，認被告之行為應構成本罪云云。惟賭博本質上
    所具有之射倖性，係指以偶然事實之成就與否而決定輸贏，
    此種偶然事實的出現在機率上固然有高有低，惟其事實之出
    現仍屬於發生與否不確定，自與所謂必然性有所不同，刑法
    第268 條之營利意圖即指行為人希圖藉由提供場所等行為抽
    取一定利益之主觀上意欲，以具有必然性為要，並非一切欲
    藉由上開高機率之行為以獲利之意圖，固然具體情況中，行
    為人之行為可能同時該當第266條與第268條之罪，然必須加
    入賭局者於供給場所或聚集眾人時，同時具有上開營利之意
    圖，方有同時構成三罪之可能。經查，本案中，被告雖有利
    用賭博性電子遊戲機與他人賭博財物之犯行，但純係利用扣
    案之電子遊戲機與客人對賭，並未另向客人以計時或收取場
    地費或抽頭費等方式收費，則被告僅係利用賭博性電子遊戲
    機不確定之輸贏機率，與不特定之賭客賭博財物，僅係以該
    賭博性電子遊戲機出現之偶然事實決定勝負，性質上係利用
    賭博性電子遊戲機，與不特定之賭客對賭，被告本身固具賭
    客之身分，而屬普通賭博罪，並非另有就「提供賭博場所或
    聚眾賭博」之行為，有以獲得對價即具體利益之意圖，自與
    刑法第268 條之意圖營利供給賭場、聚眾賭博罪之犯罪構成
    要件不合，並經原審法院已詳敘其理由，本院認為被告係犯
    刑法第266條第1項前段普通賭博罪事實之認定，核無不合。
    公訴人此部分上訴意旨指摘原判決不當，為無理由，應予駁
    回。
  (三)原審以被告罪證明確，依刑事訴訟法第449條第1項前段、第
    450條第1項、第454條第2項，刑法第28條、第266條第1項前
    段、第2項、第42條第3項前段、第38條第1項第3款、刑法施
    行法第1條之1第1項、第2項前段之規定，量處如原判決主文
    所示之刑，本院經核原判決認事用法，並無不合，量刑亦稱
    妥適，而上訴人就上開部分之指摘，核無可採，是本件上訴
    人即檢察官之上訴即為無理由，應予駁回。
五、末按第二審判決書，得引用第一審判決書所記載之事實、證
    據及理由，刑事訴訟法第373條定有明文，併此敘明。
六、據上論斷，應依刑事訴訟法第455條之1第1項、第3項、第36
    4 條、第373條、第368條，判決如主文。
本案經檢察官吳維仁到庭執行職務
中    華    民    國    98    年    1     月    23    日
                  刑事第二庭    審判長法  官  蘇義洲
                                      法  官  朱中和
                                      法  官  童來好
以上正本證明與原本無異。
不得上訴。
                                      書記官  張宜柔
中    華    民    國    98    年    1    月    23   日


司法院資訊處製作；財團法人民間司法改革基金會備份。
